臺灣彰化地方法院刑事判決
110年度交訴字第49號
公  訴  人  臺灣彰化地方檢察署檢察官 
被      告  謝宗霖


選任辯護人  陳柏宏律師(法律扶助律師)
上列被告因公共危險案件，經檢察官提起公訴（110年度調偵字
第131號），本院判決如下：
    主    文
甲○○駕駛動力交通工具，血液中酒精濃度達百分之零點零五以上
，因而致人於死，處有期徒刑參年。
    犯罪事實
一、甲○○於民國109年8月16日下午4時30分許至晚間7時40分間，
    在彰化縣○○鎮○○路0段000號住處，食用添加米酒之燒酒雞後
    ，已達不能安全駕駛之程度，竟仍基於酒後駕車之犯意，旋
    即自上址騎乘車牌號碼000-0000號普通重型機車上路。嗣於
    同日晚間8時5分許，沿彰化縣田中鎮大社路1段由東往西方
    向行駛，途經該路段南端與大社南路口時，其本應注意車前
    狀況並隨時採取必要之安全措施，而依當時天候晴、夜間有
    照明、柏油路面乾燥無缺陷、無障礙物、視距良好，並無不
    能注意之情事，竟因酒精作用致感官注意力、反應力均減低
    ，疏未注意及此，為超越同向前方其他自小客車，而變換至
    車道線外側行駛。適前方有黃平和騎乘腳踏車亦沿同路段車
    道線外側行駛，甲○○即自黃平和後方往前撞擊，黃平和因而
    人車倒地，受有腦創傷性出血，及右側耳、頭皮、右側大腿
    、右側小腿開放性傷口等傷害，嗣經送醫，但仍因中樞神經
    休克，於同日晚間8時32分許到醫院前死亡。另甲○○人車倒
    地後經送醫急救，由員警委託員榮醫院對甲○○抽血檢測其血
    液中酒精濃度，測得其血液中酒精濃度為每公合50毫克，換
    算血液中酒精濃度為百分0.05，已達法定不能安全駕駛標準
    。
二、案經彰化縣警察局田中分局報告臺灣彰化地方檢察署檢察官
    偵查起訴。 
    理    由
一、以下引用之供述證據及非供述證據，檢察官、被告甲○○及其
    辯護人於本院審理時，均未爭執證據能力，且本院審酌各該
    證據均非屬違法取得之證據，復經本院於審判期日就該等證
    據進行調查、辯論，是以依法均得作為證據使用。
二、得心證之理由：
　㈠上揭犯罪事實，訊據被告於警詢、偵查及本院審理中均坦承
    不諱（見偵卷第11至15、121至122頁、本院卷第143至146頁
    ），核與目擊證人陳子淮於警詢及偵查中之證述相符（見相
    卷第25至26頁、偵卷第121頁），並有員榮醫院生化（急診
    ）檢驗報告、道路交通事故現場圖、道路交通事故調查報告
    表㈠、道路交通事故調查報告表㈡-1各1件、現場及車損照片3
    2張、事故現場白天照片3張、案發當時被告機車上之行車紀
    錄器影像擷取照片3張、被害人黃平和之仁和醫院診斷證明
    書、臺灣彰化地方檢察署相驗屍體證明書、檢驗報告書各1
    件、彰化縣警察局田中分局109年8月20日田警分偵字第1090
    014621號函及檢送相驗照片10張在卷可稽（見相卷第29至73
    、77、105、135至143、107至115頁）。又被告機車上之行
    車紀錄器影像，經本院勘驗，結果如下（見本院卷第144至1
    45頁）：
一、錄影檔案是被告機車上所裝置的行車紀錄器錄影，彩色影像沒有聲音，連續錄影。 二、於被告撞擊被害人路段沿路都有路燈，路燈照明狀況良好。 三、被告原來行駛在車道道路邊線或左或右，後來因為其所行駛之前方車道有數部小客車行駛，被告為超越前方自小客車，行駛到車道線外側進行超車，於超車過程中從後方直接追撞前方騎腳踏車的被害人。 四、被告在行駛的過程當中，錄影畫面中可以清楚的看到前方騎腳踏車的被害人，被害人身穿類似白色的淺色上衣。 五、從畫面中出現被害人騎腳踏車的身影，一直到被告撞擊被害人期間，被告機車沒有減速的情形。 六、被害人腳踏車後方沒有開啟燈光，也沒有反光設施。 
　　從而，被告前揭自白與上開證據互核一致，堪認被告自白與
    事實相符，應可採信。則被告於酒後騎車上路，並於前揭時
    地，為超越同向前方其他自小客車，變換至車道線外側行駛
    ，並自被害人後方撞擊被害人，造成被害人死亡等情，均可
    認定。
　㈡按汽車行駛時，駕駛人應注意車前狀況及兩車並行之間隔，
    並隨時採取必要之安全措施，不得在道路上蛇行，或以其他
    危險方式駕車。又汽車駕駛人有飲用酒類或其他類似物後其
    吐氣所含酒精濃度達每公升0.15毫克或血液中酒精濃度達百
    分之0.03以上之情形者，不得駕車，道路交通安全規則第94
    條第3項、第114條第2款分別定有明文。經查，被告曾經考
    領有普通重型機車執照，有公路監理電子閘門之證號查詢汽
    車駕駛人資料在卷足憑（見偵卷第34頁），故其對上開規定
    當知之甚詳。又被告自承食用添加米酒之燒酒雞後騎車上路
    ，且於車禍後，經測得其血液中酒精濃度為每公合50毫克等
    情，已認定如前，足認被告於騎車時之血液中酒精濃度，已
    達法定不能安全駕駛標準百分0.05。另依據上開行車紀錄器
    影像勘驗結果，可知本案車禍發生之路段，沿路都有路燈，
    路燈照明狀況良好，且被告變換至車道線外側行駛時，錄影
    畫面中可以清楚的看到前方騎乘腳踏車之被害人，另被害人
    身穿類似白色的淺色上衣，是以依當時環境，被告如有充分
    注意車前狀況，理當可以發現前方騎乘腳踏車之被害人，但
    被告卻仍於超車過程中往前撞擊被害人，沒有減速之跡象，
    顯見被告已因酒精作用致感官注意力、反應力減低，而違反
    「酒後血液中酒精濃度達百分之0.05以上者，不得駕車」、
    「注意車前狀況，隨時採取必要之安全措施」之注意義務，
    是被告之過失行為甚明。且被告之過失行為與被害人之死亡
    結果間，具有相當因果關係，應屬明確。
　㈢又按加重結果犯，以行為人能預見其結果之發生為要件，所
    謂能預見乃指客觀情形而言，與主觀上有無預見之情形不同
    ，若主觀上有預見，而結果之發生又不違背其本意時，則屬
    故意範圍，是以加重結果犯對於加重結果之發生，並無主觀
    上之犯意可言。經查，一般人於飲用酒類後，其感官注意力
    、駕駛控制技巧及反應能力，因受酒精作用影響，通常係呈
    不能安全駕駛動力交通工具之狀態，故一般人在客觀上應能
    預見飲酒後駕車於道路上，若稍有不慎，極易導致車禍發生
    ，並危及自身、乘客及其他用路人之身體、生命安全，造成
    受傷或死亡之結果，此經政府與媒體一再宣導、報導，應屬
    眾所週知之事實。據此，被告主觀上雖未預見前揭致被害人
    死亡之結果，然被告為具有正常智識及相當社會經驗之人，
    且於食用含酒精食物後行車之途中，因酒精作用致其感官注
    意力、反應力均降低，疏未注意車前狀況而肇事，導致被害
    人死亡，則被告在客觀上應可預見其行為致其他用路人死亡
    之結果，自應對被害人死亡之加重結果負責。
　㈣至於辯護人雖為被告辯護，略以：被害人騎乘腳踏車未開啟
    燈光，亦有過失等語。又按慢車在夜間行駛應開啟燈光，道
    路交通安全規則第128條固然定有明文。且查本案被害人腳
    踏車後方沒有開啟燈光，也沒有反光設施等情，業據本院勘
    驗行車紀錄器影像結果如上。然而，本案車禍發生路段，沿
    路都有路燈，路燈照明狀況良好；又被害人當時身穿類似白
    色的淺色上衣；且被告機車上之行車紀錄器影像亦可以清楚
    看到前方騎腳踏車的被害人等情，亦經本院勘驗如前。是以
    從本案事故地點附近有路燈照明、被害人身穿淺色上衣，可
    知依當時環境，被告仍可以清楚看見前方有被害人騎乘腳踏
    車。從而，被害人縱然違反前揭「夜間行駛應開啟燈光」之
    規定，但與本案車禍發生間仍無因果關係，自無與有過失可
    言。
　㈤本案車禍肇事原因，經送請交通部公路總局臺中區監理所彰
    化縣區車輛行車事故鑑定委員會鑑定，再送交通部公路總局
    車輛行車事故鑑定覆議會覆議，結果認為：被告酒精濃度逾
    法定標準值駕駛普通重型機車，夜晚不當駛出路外右側超車
    時，未注意車前狀況，由後撞及同向前行腳踏車，為筆事原
    因；被害人駕驶腳踏車，無肇事因素（惟夜間未開啟燈光有
    違規定）等情，有交通部公路總局臺中區監理所110年3月26
    日彰鑑字第1100043722號函並檢送鑑定意見書、交通部公路
    總局110年9月17日路覆字第1100104098號函並檢送覆議意見
    書各1份附卷可憑（見調偵卷第19至23頁、本院卷第117至12
    1頁），亦同此認定。
　㈥綜上所述，本案事證明確，被告犯行可以認定，應予論罪科
    刑。　
三、論罪科刑：　　
　㈠按刑法第185條之3第2項規定，結合服用酒類不能安全駕駛動
    力交通工具而駕駛罪及過失致死罪之構成要件，以行為人對
    於基本（酒駕）行為有故意，對於加重結果（致死）部分有
    過失，始令負該加重結果之責，於實體法上給予實質上一罪
    之評價。加重結果犯之刑罰權既屬單一，非但在訴訟法上無
    從分割，即在實體法上亦無從割裂適用法律，僅能適用其中
    一個犯罪之構成要件而排除其他之構成要件，因其僅受一個
    犯罪構成要件之評價，故非犯罪之競合，僅為單純一罪（臺
    灣高等法院暨所屬法院101年法律座談會刑事類提案第11號
    審查意見參照）。是核被告所為，係犯刑法第185條之3第2
    項前段之駕駛動力交通工具，血液中酒精濃度達百分之0.05
    以上，因而致人於死罪。
　㈡又按刑法第185條之3第2項前段，已就行為人服用酒類不能安
    全駕駛動力交通工具而駕駛，因而致人於死之犯行，為較重
    刑罰之規定。則汽車駕駛人酒醉駕車肇事致人於死，即無依
    道路交通管理處罰條例上開規定加重其刑之適用（最高法院
    103年度台上字第3473號判決意旨參照）。是查被告本案犯
    行既已成立刑法第185條之3第2項前段之罪，即無庸再依道
    路交通管理處罰條例第86條第1項之規定重複加重其刑，併
    此敘明。
　㈢辯護人雖為被告辯護，主張被告本案犯行符合刑法62條自首
    規定等語。惟查，被告於本案車禍中，騎車往前撞擊被害人
    後，被告因撞擊而昏迷一節，此據被告供述在卷（見偵卷第
    13頁）。又關於本案之查獲經過，係於車禍後被告、被害人
    均經送醫，員警到車禍現場後，從車牌號碼而查詢並聯繫車
    主即被告之兄謝宗憲，經謝宗憲表示上開機車是由被告騎乘
    出門，又員警到醫院後，委託醫院對被告抽血檢測其血液中
    酒精濃度，因而查悉被告酒後騎車肇事等情，有彰化縣警察
    局田中分局110年8月10日函及所附職務報告、110報案紀錄
    單（見本院卷第107至111頁）。又依據卷附診斷書之記載，
    被告於109年8月16日晚間10時36分許因顏面部骨折經送醫急
    診（見偵卷第28頁）。另卷附自首情形紀錄表顯示，員警到
    醫院後，被告仍躺在病床上因臉部骨折無法言語（見偵卷第
    88頁）。綜合上情可知，被告於車禍後因撞擊而昏迷，又員
    警獲報抵達車禍現場後，已從肇事機車之車牌號碼、車主謝
    宗憲之證述，而可合理懷疑本案肇事者為被告，自難認被告
    符合自首之要件。
　㈣辯護人再為被告辯護，主張被告本案犯行符合刑法59條規定
    等語。惟查，被告本案食用含酒精之燒酒雞，因酒精作用而
    致其注意力、反應力均降低，並因此肇事導致被害人死亡，
    則被告行為所生損害重大而無可回復，在客觀上並無足以引
    起一般人之同情，而無情輕法重或犯行顯可憫恕之情，自無
    從援引刑法第59條規定酌減其刑。
　㈤爰以行為人之責任為基礎，審酌被告於食用燒酒雞後騎乘機
    車上路，又因不勝酒力致注意力、反應力均減低，以致其為
    超車而變換至車道線外側行駛，隨即撞擊在前方騎乘腳踏車
    之被害人，造成被害人死亡，是以被告犯行所生損害重大而
    無可回復，且違反注意義務之程度嚴重。並考量被告固然坦
    承犯行，但在與被害人家屬磋商調解之過程中，被害人家屬
    提出之調解方案從新臺幣（下同）80萬元降至36萬元，然而
    被告表示因經濟問題只能賠償10萬元（見偵卷第122頁、本
    院卷第62頁），是無法達成調解，則被告迄今未能填補被害
    人家屬所受損害之犯後態度。兼衡被告有違反保護令前科，
    但無公共危險、過失傷害等相類前科之素行，此有臺灣高等
    法院被告前案紀錄表1份在卷可憑（見本院卷第135頁）。暨
    被告自述學歷為國小畢業之智識程度，受僱做鋁門窗、月薪
    約2萬4千元，已婚、須扶養父母及未成年小孩，患有混和焦
    慮及憂鬱情緒的適應障礙症、睡眠障礙症之生活狀況（見本
    院卷第147頁被告自述、第83至91頁戶籍謄本、診斷證明書
    、身心障礙證明）等一切情狀，乃量處如主文所示之刑，以
    示懲戒。
據上論斷，應依刑事訴訟法第299條第1項前段，刑法第185條之3
第2項前段，判決如主文。　
本案經檢察官鍾孟杰提起公訴，檢察官陳靚蓉到庭執行職務。
中　　華　　民　　國　　110 　年　　12　　月　　28　　日
                  刑事第六庭    審判長法官  吳永梁
                                法      官  范馨元
                                法      官  張琇涵
以上正本證明與原本無異。
如不服本判決應於收受判決後20日內向本院提出上訴書狀，並應
敘述具體理由。其未敘述上訴理由者，應於上訴期間屆滿後20日
內向本院補提理由書( 均須按他造當事人之人數附繕本) 「切勿
逕送上級法院」。
告訴人或被害人對於判決如有不服具備理由請求檢察官上訴者，
其上訴期間之計算係以檢察官收受判決正本之日期為準。
中　　華　　民　　國　　110 　年　　12　　月　　28　　日
                                書  記  官  潘佳欣
附錄論罪科刑法條全文：
中華民國刑法第185條之3
駕駛動力交通工具而有下列情形之一者，處2年以下有期徒刑，
得併科20萬元以下罰金：
一、吐氣所含酒精濃度達每公升零點二五毫克或血液中酒精濃度
    達百分之零點零五以上。
二、有前款以外之其他情事足認服用酒類或其他相類之物，致不
    能安全駕駛。
三、服用毒品、麻醉藥品或其他相類之物，致不能安全駕駛。
因而致人於死者，處3年以上10年以下有期徒刑；致重傷者，處1
年以上7年以下有期徒刑。
曾犯本條或陸海空軍刑法第54條之罪，經有罪判決確定或經緩起訴處分確定，於五年內再犯第1項之罪因而致人於死者，處無期徒刑或5年以上有期徒刑；致重傷者，處3年以上10年以下有期徒刑。